【裁判字號】    96,訴,1749
【裁判日期】    970129
【裁判案由】    商業會計法等
【裁判全文】
臺灣桃園地方法院刑事判決              96年度訴字第1749號
公  訴  人  臺灣桃園地方法院檢察署檢察官
被      告  甲○○
            乙○○
上  二  人  本院公設辯護人林銘宏
指定辯護人
被      告  丙○○
上列被告等因違反商業會計法等案件，經檢察官提起公訴（95年
度偵字第18212 號），被告等均於準備程序中為有罪之陳述，經
本院合議庭裁定由受命法官獨任進行簡式審判程序後，聲請改協
商程序而為判決，本院判決如下
    主  文
甲○○共同連續商業負責人以明知為不實之事項，而填製會計憑
證，累犯，處有期徒刑貳年，減為有期徒刑壹年。
乙○○共同連續商業負責人以明知為不實之事項，而填製會計憑
證，累犯，處有期徒刑捌月，減為有期徒刑肆月，如易科罰金，
以銀元參佰元即新臺幣玖佰元折算壹日。
丙○○共同連續商業負責人以明知為不實之事項，而填製會計憑
證，處有期徒刑陸月，減為有期徒刑參月，如易科罰金，以銀元
參佰元即新臺幣玖佰元折算壹日。
    事實及理由
一、程序方面：本案被告甲○○、乙○○、丙○○所犯，係死刑
    、無期徒刑或最輕本刑為三年以上有期徒刑以外之罪，其等
    均於準備程序中就被訴事實為有罪之陳述，經本院告知簡式
    審判程序之旨，並聽取公訴人、被告之意見後，爰依刑事訴
    訟法第273 條之1 第1 項規定合議裁定由受命法官獨任進行
    簡式審判程序，合先敘明。
二、犯罪事實要旨：
    甲○○曾於民國89年間犯偽造文書案件，經臺灣高雄地方法
    院以89年度易字第5234號判處有期徒刑5 月確定，於94 年1
    月17日縮刑期滿執行完畢；乙○○曾於91年間，因施用毒品
    案件，經臺灣花蓮地方法院以91年度花簡字第147 號判處有
    期徒刑4 月確定，於93年9 月27日易科罰金執行完畢。甲○○自93年9 月間某日起，擔任址設桃園縣蘆竹鄉海湖村12
    鄰海湖161 之5 號1 樓至寶食品有限公司（下稱至寶公司）
    實際負責人，先後自94年2 月2 日起至同年4 月20日止，及
    自同年4 月21日起至同年6 月16日止，僱用乙○○及丙○○
    擔任至寶公司登記負責人，三人均為商業會計法之商業負責
    人，詎甲○○、乙○○、丙○○及某真實姓名年籍不詳綽號
    「阿傑」之成年男子等4 人，均明知商業負責人應依銷售、
    購入貨物之實際情況，據實填製會計憑證，且明知至寶公司
    自94年3 月間起至同年6 月間止，並無銷貨予如附表所示「
    羅佛利國際有限公司」等公司之事實，竟仍基於明知為不實
    事項而填製不實會計憑證及幫助納稅義務人逃漏營業稅捐之
    概括犯意，由乙○○及丙○○代表至寶公司向稅捐機關領取
    94 年3、4 月份及5 、6 月份統一發票後，將空白統一發票
    及統一發票專用章交付甲○○及「阿傑」，由甲○○及「阿
    傑」，於94年3 月至6 月間，連續以至寶公司名義，填製如
    附表所示各公司為買受人，及填入銷售品名、數量、金額均
    不實之會計憑證統一發票，而虛開如附表所示銷售額合計新
    臺幣（下同）275,724,141 元之統一發票共86張，分別交付
    予如附表所示之公司，供該等公司作為進項憑證供抵銷項稅
    額之用，再由該等公司持向稅捐機關申報扣抵營業稅款，計
    幫助附表所示之公司逃漏如附表所示之營業稅捐共48,490,
    226 元。案經財政部臺灣省北區國稅局函送台灣桃園地方法
    院檢察署檢察官偵查起訴。
三、證據名稱：
  (一)被告甲○○於警詢及偵查時之供述、本院95年度訴字第475
    號詐欺案件審理時之供述，及於本院本件審理時之自白。
  (二)被告丙○○於警詢中之供述，於本院審理時之自白。
  (三)被告林金龍於本院審理時之自白。
  (四)證人即至寶公司員工郭南飛於偵查時之證述。
  (五)財政部臺灣省北區國稅局95年5 月19日北區國稅審四字第09
    50018074號函附之至寶公司登記資料、營業人進貨銷貨申報
    資料，進項、銷項、申報扣抵營業稅狀況之專案申請調檔統
    一發票查核名冊及清單，至寶公司94年3 、4 月及5 、6 月
    開立之統一發票影本。
  (六)本院96年審訴字第59號卷內財政部台灣省北區國稅局、台北
    市國稅局，及所轄各稽徵所函覆本院函文。
四、附記事項：
  (一)公訴意旨原認附表所示之各公司均持至寶公司開立之統一發
    票等進項憑證，持向稅捐機關申報扣抵營業稅款，而逃漏營
    業稅捐；惟經本院向財政部台灣省北區國稅局函查附表所示
    之各該公司持上開發票申報扣抵營業稅及其逃漏稅額之情形
    ，經該局、台北市國稅局暨所轄各稽徵所函覆後（詳本院審
    訴字卷第87頁以下各函文），足認起訴書所附附表之取得發
    票公司及所逃漏稅數額均應更正；且經公訴檢察官當庭表示
    更正犯罪事實及起訴書附表內容，更正內容如本判決附表所
    示，附此敘明。應予特別記載者：起訴書附表所列「漢室不
    動產仲介經紀有限公司」取得至寶公司開立FU00000000號不
    實發票一節，經查係財政部台北市國稅局北投稽徵所之承辦
    人員將「漢唐事業有限公司」之統一編號誤登為至寶公司之
    統一編號，故該案（稅捐稽徵上）業已免議結案，有財政部
    台北市國稅局北投稽徵所96年8 月22日函一紙在卷足憑（詳
    本院審訴字卷第105 頁），是此部份應自附表刪除。
  (二)按中華民國九十六年罪犯減刑條例自96年7 月15日施行；本
    條例施行前，經通緝而未於96年12月31日以前自動歸案接受
    偵查、審判或執行者，不得依本條例減刑。中華民國九十六
    年罪犯減刑條例（下稱減刑條例）第16條、第5 條分別定有
    明文，故罪犯如係於減刑條例施行後，始因逃匿而通緝者，
    即不適用前開減刑條例第5 條之規定（最高法院81年度台非
    字第67號判決意旨參照）。查被告乙○○於檢察官提起公訴
    後，因逃匿無蹤，本院乃於97年1 月11日發布通緝，經警於
    97年1 月15日緝獲到案，其既在減刑條例施行後始發布通緝
    ，揆諸前揭說明，自無減刑條例第5 條所定不予減刑規定之
    適用；且被告3 人前開犯行之犯罪時間，均在96年4 月24日
    之前，所犯之罪合於中華民國九十六年罪犯減刑條例第2 條
    第1 項第3 款規定之減刑條件，且非同條例第3 條第1 項所
    定各款「宣告逾有期徒刑1 年6 月之刑，不得減刑之罪」，
    爰均依同條例第2 條第1 項第3款 之規定，均減其宣告刑二
    分之一，並就被告乙○○、丙○○部份諭知易科罰金之折算
    標準。
  (三)按協商之案件，被告表示所願受科之刑逾有期徒刑6 月，且
    未受緩刑宣告，其未選任辯護人者，法院應指定公設辯護人
    或律師為辯護人，協助進行協商，刑事訴訟法第455 條之5
    第1 項定有明文。本件被告甲○○、乙○○所願受科之刑已
    逾有期徒刑6 月，且未受緩刑宣告，本院爰依上開規定指定
    公設辯護人為被告二人之辯護人，協助其等進行協商，附此
    敘明。
五、處罰條文：
    修正前商業會計法第71條第1 款，稅捐稽徵法第43條第1 項
    ，修正後刑法第2 條第1 項前段、第11條前段、第28條、第
    30條第1 項前段、第47條第1 項，修正前刑法第56條、第55
    條、第41條第1 項前段，修正前罰金罰鍰提高標準條例第2
    條，中華民國九十六年罪犯減刑條例第2 條第1 項第3 款、
    第7 條、第9 條。
六、協商判決除有刑事訴訟法第455 條之4 第1 項第1 款於本訊
    問程序終結前，被告撤銷協商合意或檢察官撤回協商聲請者
    ；第2 款被告協商之意思非出於自由意志者；第4 款被告所
    犯之罪非第455 條之2 第1 項所定得以協商判決者；第6 款
    被告有其他較重之裁判上一罪之犯罪事實者；第7 款法院認
    應諭知免刑或免訴、不受理者情形之一，及違反同條第2 項
    「法院應於協商合意範圍內為判決；法院為協商判決所科之
    刑，以宣告緩刑或2 年以下有期徒刑、拘役或罰金為限」之
    規定者外，不得上訴。
七、如有前項得上訴之情形者，得自收受判決送達後10日內，向
    本院提出上訴書狀，上訴於第二審法院。
中    華    民    國    97    年    1     月    29    日
                     台灣桃園地方法院刑事第五庭
                             法  官  楊晴翔
本件正本證明與原本無異。
                             書記官  范升福
中    華    民    國    97    年    2     月    12    日
附錄本案論罪科刑依據之法條：
商業會計法第71條
商業負責人、主辦及經辦會計人員或依法受託代他人處理會計事
務之人員有下列情事之一者，處5 年以下有期徒刑、拘役或科或
併科新臺幣60萬元以下罰金：
一、以明知為不實之事項，而填製會計憑證或記入帳冊。
二、故意使應保存之會計憑證、會計帳簿報表滅失毀損。
三、偽造或變造會計憑證、會計帳簿報表內容或毀損其頁數。
四、故意遺漏會計事項不為記錄，致使財務報表發生不實之結果
。
五、其他利用不正當方法，致使會計事項或財務報表發生不實之
結果。
稅捐稽徵法第43條
 (教唆或幫助逃漏稅捐等之處罰)
教唆或幫助犯第 41 條或第 42 條之罪者，處 3 年以下有期徒刑
、拘役或科新台幣 6 萬元以下罰金。
稅務人員、執行業務之律師、會計師或其他合法代理人犯前項之
罪者，加重其刑至二分之一。
稅務稽徵人員違反第 33 條規定者，除觸犯刑法者移送法辦外，
處 1 萬元以上 5 萬元以下罰鍰。
    附表：單位：新台幣（元）
  ┌──┬──────────┬──┬───────┬────────┐
  │編號│取得不實發票之營業人│張數│  發票金額    │逃漏營業稅額    │
  ├──┼──────────┼──┼───────┼────────┤
  │ 1  │羅佛利國際有限公司  │13  │ 19,069,051   │無（未申報）    │
  ├──┼──────────┼──┼───────┼────────┤
  │ 2  │皇詳企業有限公司    │14  │ 28,730,710   │無（未申報）    │
  ├──┼──────────┼──┼───────┼────────┤
  │ 3  │兆億國際實業有限公司│ 4  │ 22,421,700   │無（未申報）    │
  ├──┼──────────┼──┼───────┼────────┤
  │ 4  │亦華實業有限公司    │ 1  │  2,183,210   │無（未申報）    │
  ├──┼──────────┼──┼───────┼────────┤
  │ 5  │聖勳企業有限公司    │ 1  │  3,817,508   │無（未申報）    │
  ├──┼──────────┼──┼───────┼────────┤
  │ 6  │捷合興業有限公司    │19  │ 56,061,827   │14,015,456      │
  ├──┼──────────┼──┼───────┼────────┤
  │ 7  │添宇工程有限公司    │24  │106,037,035   │26,509,258      │
  ├──┼──────────┼──┼───────┼────────┤
  │ 8  │青騏科技有限公司    │ 2  │  4,890,050   │無（未申報）    │
  ├──┼──────────┼──┼───────┼────────┤
  │ 9  │常程實業有限公司    │ 3  │ 16,966,000   │ 4,241,500      │
  ├──┼──────────┼──┼───────┼────────┤
  │10  │美加興業有限公司    │ 2  │ 14,368,050   │ 3,592,012      │
  ├──┼──────────┼──┼───────┼────────┤
  │11  │傑麒實業有限公司    │ 1  │    528,000   │   132,000      │
  ├──┼──────────┼──┼───────┼────────┤
  │12  │珠海育樂事業股份有限│ 2  │    651,000   │無（因該公司自行│
  │    │公司                │    │              │調整課稅所得額，│
  │    │                    │    │              │大於虛列數額，剔│
  │    │                    │    │              │除虛列數額仍不影│
  │    │                    │    │              │響應納稅額，故無│
  │    │                    │    │              │逃漏稅問題）    │
  ├──┼──────────┼──┼───────┼────────┤
  │合計│                    │86  │275,724,141   │48,490,226      │
  │    │                    │    │              │                │
  └──┴──────────┴──┴───────┴────────┘


司法院資訊處製作；財團法人民間司法改革基金會備份。
